【裁判字號】    89,台上,1238
【裁判日期】    890309
【裁判案由】    違反公職人員選舉罷免法
【裁判全文】
最高法院刑事判決                              八十九年度台上字第一二三八號
    上  訴  人  甲○○
右上訴人因違反公職人員選舉罷免法案件，不服台灣高等法院台中分院中華民國八十
八年十月二十七日第二審更審判決（八十八年度上更(一)字第一六八號，起訴案號：台
灣彰化地方法院檢察署八十七年度選偵字第三四號），提起上訴，本院判決如左：
    主  文
上訴駁回。
    理  由
按刑事訴訟法第三百七十七條規定：上訴於第三審法院，非以判決違背法令為理由，
不得為之。是提起第三審上訴，應以原判決違背法令為理由，係屬法定要件；如果上
訴理由狀並未依據卷內訴訟資料具體指摘原判決不適用何種法則或如何適用不當，徒
為事實上之爭辯，而不足據以辨認原判決已具備違背法令之形式，即應認其上訴為違
背法律上之程式，予以駁回。本件原判決依憑上訴人甲○○於原審之供述、告訴人陳
德發於偵審中之指訴，卷內之郵寄信封、宣傳單、判決書影本，及原審調閱之台灣彰
化地方法院八十四年度易字第八四七號偽造文書案件刑事卷宗等證據，本於推理作用
，認定上訴人有原判決事實欄所載之犯罪事實，而撤銷第一審不當判決，改判仍論處
上訴人共同意圖使候選人不當選以文字傳播不實之事足以生損害於他人罪刑。從形式
上觀察，尚無違背法令之情形存在。上訴意旨略稱：(一)告訴人陳德發父子對上訴人有
龐大負債，竟脫產不還，由於陳德發係現任里長，上訴人認有必要將遭其倒債之事實
提供鄉民參考，避免其他人一樣受騙，因此檢附判決書，佐證其欺負善良之事跡；宣
傳單上所述皆為上訴人受害之感受及反應，即使措詞稍有激烈，但非不實之論。又公
職人員選舉罷免法第九十二條之罪，除主觀上有使人不當選之意圖外，須客觀上所散
布之傳單為不實，方屬相當。原審對於上訴人主觀上之意圖如何及宣傳單所載內容客
觀上是否不實，未予調查，就該判決書記載告訴人因負債脫產經判處罪刑之內容是否
不實，亦未予調查及說明其不採之理由，有調查未盡及理由不備之違法。(二)第一審卷
第二十九頁送達判決正本之送達證書上，蓋用檢察官於八十八年二月二十三日收受章
，惟該送達證書右下角有「２＼９」字樣，下方亦有「88.2.9」印戳，比對告訴人陳
德發於同月四日收受送達、於同月十一日聲請檢察官上訴，檢察官之第二審上訴應已
逾期；原審查證結果雖認上開「２＼９」及「88.2.9」之記載，係書記官將判決正本
交付法警收受之日期，但公訴人與第一審辦公處所在同一地，何以法警在收受後經過
十四日始轉交至檢察官手上，與常情不合，原審未詳查其上訴確否逾期，亦有應於審
判期日調查證據而未予調查之違法云云。惟查原判決認定台灣彰化地方法院八十四年
度易字第八四七號偽造文書案件，係陳德發、陳海石父子積欠上訴人本票債務，為脫
產而將陳德發所有不動產虛偽設定抵押權予曾玉儀、江月鳳，經法院依犯刑法第二百
十四條之偽造文書罪判刑確定，而上訴人於宣傳單上所述內容，指告訴人：「欺負善
良、吃人事件」、「賊比人兇」、「像這種魚肉里民吃人的里長」、「有一天真的讓
他再當選里長，那我們里民不是要到處提防受騙。被他賣去殺都不知」及「一群竹中
里里民血淚控訴」等文字，與該判決書內容相較，明顯誇大不實，該宣傳單又係上訴
人於里長選舉期間所寄發，足以誘導選民認陳德發品行不良，足證有誹謗及使陳德發
不當選之意圖，業經原審調閱上開刑事卷宗及於判決理由第二項內詳為論斷說明，並
與採證法則不悖。又第一審卷第二十九頁送達證書上之「２＼９」字樣及「88.2.9」
印戳，確係第一審法院書記官將判決正本交付法警收受之日期，並非檢察官收受之日
期，檢察官之上訴並未逾期，亦經原審查明無訛，於判決理由第一項論敘明白。核上
訴意旨(一)、(二)係就原判決已於理由內詳予指駁說明之事項，任憑己意重為事實上之爭
執，尚不足據以辨認原判決已具備查證未盡及理由不備之違法形式，依首揭說明，應
認本件上訴為違背法律上之程式。
據上論結，應依刑事訴訟法第三百九十五條前段，判決如主文。
中      華      民      國    八十九    年      三      月      九      日
                              最高法院刑事第十庭
                                  審判長法官  曾  有  田
                                        法官  陳  宗  鎮
                                        法官  劉  介  民
                                        法官  魏  新  和
                                        法官  孫  增  同
      右正本證明與原本無異
                                              書  記  官
中      華      民      國    八十九    年      三      月     十五     日


司法院資訊處製作；財團法人民間司法改革基金會備份。
